臺灣雲林地方法院民事判決　　　　　　　 93年度訴字第565號
原　　　告　乙○○
　　　　　　戊○○
　　　　　　丁○○
共　　　同　丙○○
訴訟代理人
複代理人　　蔡碧仲律師
　　　　　　涂愛紳律師
原　　　告　丙○○
訴訟代理人　蔡碧仲律師
　　　　　　涂愛紳律師
被　　　告　台西汽車客運股份有限公司
法定代理人　庚○○
訴訟代理人　林德昇律師
　　　　　　己○○
被　　　告　辛○○
上列當事人間侵權行為附帶請求損害賠償事件，經本院刑事庭裁
定（九十三年度交附民字第四二號）移送前來，本院於民國94年
2月24日言詞辯論終結，判決如下：
    主  文
被告應連帶給付原告各新台幣捌拾柒萬壹仟參佰伍拾陸元及自民
國九十三年六月四日起至清償日止，按週年利率百分之五計算之
利息。
原告其餘之訴均駁回。
訴訟費用由被告連帶負擔五分之四，餘由原告負擔。
本判決第一項原告勝訴部份，於原告各以新台幣參拾萬元為被告
供擔保後，得假執行。但被告台西汽車客運股份有限公司如於執
行標的物拍定、變賣前，各以新台幣捌拾柒萬壹仟參佰伍拾陸元
為原告預供擔保，得免為假執行。
原告其餘假執行之聲請均駁回。
    事  實
甲、原告方面：
  一、聲明：
    （一）被告應連帶給付原告丙○○新台幣（下同）一百零三
          萬八千五百三十六元及自起訴狀繕本送達翌日即民國
          （下同）九十三年六月四日起至清償日止，按週年利
          率百分之五計算之利息。
    （二）被告應連帶給付原告戊○○、丁○○、乙○○各一百
          零三萬八千五百三十五元及自起訴狀繕本送達翌日即
　　　　　九十三年六月四日起至清償日止，按週年利率百分之
　　　　　五計算之利息。
    （三）願供擔保請准宣告假執行。
  二、陳述：
    （一）被告辛○○為被告台西汽車客運股份有限公司駕駛，
          其於93年4 月3 日上午十時十五分許，駕駛車牌號碼
          FV-200號營業大客車沿雲林縣四湖鄉飛沙村160 號公
          路由西往東方向行駛，途經160 線公路3 公里130 公
          尺處逾越中心線行駛，且疏未注意車前狀況，並隨時
          採取必要之安全措施，致大客車左側車頭撞擊王吳金
          目，造成王吳金目受有顱內出血之傷害。雖經送醫救
          治，仍不治身亡。
    （二）甲○○乃王吳金目之配偶，二人結髮五十餘年，鶼鰈
          情深。其晚年罹患膽道癌，幸有王吳金目負責照料，
          病情始獲控制。王吳金目突遭不測，造成甲○○精神
          重大痛苦，爰請求被告連帶賠償精神慰撫金一百七十
          五萬八千元及支出之殯葬費用五十九萬六千一百四十
          一元。又甲○○已於93年6 月8 日病逝。原告乙○○
          、戊○○、丁○○、丙○○為其繼承人，依法聲明承
          受訴訟。
    （三）原告丙○○為王吳金目長子，高中畢業學歷，現於中
          國大陸經商；原告乙○○為王吳金目長女，未受教育
          ，現從事水果批發買賣；原告戊○○為王吳金目次男
          ，國民中學畢業學歷，現從事農產品買賣；原告王泰
          和為王吳金目參男，高中畢業學歷，現經營藝品店。
          原告四人各請求被告連帶賠償精神慰撫金八十萬元。
  三、證據：提出
乙、被告台西汽車客運股份有限公司方面：
  一、聲明：
    （一）原告之訴及假執行之聲請均駁回。
    （二）如受不利判決，願供擔保請准宣告免為假執行。
  二、陳述：
    （一）原告請求之殯葬費用中，關於紙厝四萬六千元、毛巾
          二萬六千元，非屬必要費用，應予剔除。
    （二）原告請求之精神慰撫金均過高，應予酌減。又王吳金
          目橫越馬路之際，有欠缺注意情事，就損害之發生顯
          與有過失。
丙、被告辛○○方面：
    未於言詞辯論期日到場，亦未提出準備書狀作何聲明或陳述
    。
丁、本院依職權調閱台灣雲林地方法院檢察署九十三年度相字第
    二○八號相驗卷宗、九十三年度偵字第一九九六號偵查卷宗
    、本院九十三年度交訴字第二五號刑事卷宗。
    理    由
一、本件甲○○於本案繫屬中死亡，而由其繼承人乙○○、戊○○、丁○○、丙○○承受訴訟。又被告辛○○未於言詞辯論
    期日到場，核無民事訴訟法第三百八十六條各款所列情形，
    爰依原告聲請，由其一造辯論而為判決。
二、原告主張被告辛○○為被告台西汽車客運股份有限公司駕駛
　　員，其於前述時間、地點駕駛營業用大客車，逾越中心線行
  　駛，且疏未注意車前狀況，並採取必要之安全措施，致撞擊
    王吳金目死亡等情，為台西汽車客運股份有限公司所不爭執
    （見94年1 月13日筆錄），信屬真實。按汽車在雙向二車道
    行駛時，均應在遵行車道內行駛，汽車行駛時，駕駛人應注
    意車前狀況，並隨時採取必要之安全措施，道路交通安全規
    則第九十七條第一款、第九十四條第三項定有明文。本件辛○○駕駛營業用大客車本應注意前述道路交通安全規定，而
    依當時情況，天候雖有雨，但雨勢不大，路面無缺陷、無障
    礙，視距良好，並無不能注意之情事，竟仍撞擊徒步行走之
    王吳金目死亡，自應負過失之責任。
三、受僱人因執行職務，不法侵害他人之權利者，由僱用人與行
　　為人連帶負損害賠償責任。不法侵害他人致死者，對於支出
  　殯葬費之人，亦應負損害賠償責任，被害人之父、母、子、
  　民法第一百八十八條第一項前段、第一百九十二條第一項、
    第一百九十四條定有明文。台西汽車客運股份有限公司之受
    僱人辛○○於執行職務之際，過失肇致王吳金目之死亡，已
    如前述，則原告請求被告應負連帶賠償責任，即屬於法有據
    。茲就原告請求之賠償金額，逐項審酌如下：
    （一）殯葬費用部分：
          甲○○雖主張其為王吳金目支出殯葬費用五十九萬六
          千一百四十一元，惟有收據為憑者僅五十五萬七千四
          百二十四元（其中靈車一萬二千元、足佰庫錢八十箱
          共三萬二千元之收據係重複提出）。又毛巾二萬六千
          元，係對贈送奠儀親友之回饋，紙厝四萬六千元，非
          屬殯葬禮儀所必須，均應與剔除外，其餘四十八萬五
          千四百二十四元（計算式：000000-00000-00000=485
          424）， 均核屬殯葬之必要費用，應予准許。
    （二）精神慰撫金部份：
          本院審酌甲○○老年喪偶，精神自受有重大之痛苦。
          暨丙○○為四十四年十二月七日生，高中畢業學歷，
　　　　　現於中國大陸經商，乙○○為四十七年三月十五日生
  　　　　，未接受教育，現從事水果批發買賣，戊○○為四十
    　　　九年八月三十日生，國民中學畢業學歷，現從事農產
      　　品買賣，丁○○為五十四年四月二十一生，高中畢業
        　學歷，現經營藝品店。其等均正值壯年，而有相當之
          能力扶養孝順王吳金目，而母親驟然逝去，子欲養而
          親不待，精神自受有重大痛苦。辛○○為五十七年七
          月十二日生，台西汽車客運股份有限公司係於39年3
          月6 日設立登記，實收資本額為一億八千萬元（見卷
          附財團法人金融聯合徵信中心文）及加害程度等一切
          情狀，認甲○○所請求之精神慰撫金以一百二十萬元
          為適當，逾此部分不應准許。丙○○、乙○○、王福
          泰、丁○○各請求八十萬元之精神慰撫金，核屬適當
          ，均應准許。
四、本件王吳金目係自巷口由南往北方行徒步行進，辛○○則係
    駕車由西往東方向前進，其於通過彎道之際，已目擊王吳金
    目行走在馬路中線，至其車頭撞擊王吳金目之時，王吳金目
    更是前進到辛○○應遵行車道之對向車道，且是接近對向車
    道路面邊線，此據本院調閱九十三年度交訴字第二五號刑事
　　卷宗查核屬實。顯見，辛○○係逆向行駛致撞擊即將穿越對
  　向車道之王吳金目甚明。於此情形下，自不得苛責王吳金目
    對辛○○此一異常之逆向行車行為，亦應具備注意義務。是
　　台西汽車客運股份有限公司辯稱王吳金目橫越馬路之際，有
　　欠缺注意情事云云，不足採信。
五、按強制汽車責任保險法所稱死亡給付之受益人，為被害人之
    繼承人。保險人依本法規定給付之保險金，視為加害人或被
    保險人損害賠償金額之一部分，加害人或被保險人受賠償請
    求時，得扣除之。強制汽車責任保險法第十條第二款、第三
    十條分別定有明文。本件甲○○及丙○○、乙○○、戊○○
    、丁○○已受領一百四十萬元之強制汽車責任保險金，為兩
    造所不爭執（見94年1 月13日筆錄）。揆諸前述規定，應自
    其等各得請求之金額中按人數平均扣除二十八萬元（計算式
    :0000000 ÷5=280000）。 次按同一順序之繼承人有數人時
    ，按人數平均繼承，為民法第一千一百四十一條所明定。本
    件甲○○已於93年6 月8 日死亡，有死亡證明書附卷為憑。
    是其本得請求被告連帶賠償之一百四十萬五千四百二十四元
    （計算式:485424＋0000000-000000=0000000）應由丙○○
    、乙○○、戊○○、丁○○平均繼承，而各取得三十五萬一
    千三百五十六元。從而，原告請求被告應連帶給付各八十七
    萬一千三百五十六元（計算式：800000＋000000-000000=87
    1356），為有理由，逾此範圍之請求，則應駁回。
六、原告及被告台西汽車客運股份有限公司均陳明願供擔保，請
    准宣告假執行及免為假執行，關於原告勝訴部份，核無不合
    ，爰分別酌定相當之擔保金額，併准許之；至於原告敗訴部
    分，其假執行之聲請，當失所附麗，應予駁回。
七、據上論結，本件原告之訴均為一部有理由，一部無理由，依
    民事訴訟法第三百八十五條第一項前段、第七十九條、第八
    十五條第一項前段、第二項、第三百九十條第二項、第三百
    九十二條，判決如主文。
中　　華　　民　　國　　94　　年　　3 　　月　　10　　日
                  民事第一庭    法  官    鍾貴堯
以上正本係照原本
如對本判決上訴，須於判決送達後廿日內向本院提出上訴狀
中　　華　　民　　國　　94　　年　　3 　　月　　10　　日
　　　　　　　　　　　　　　　　書記官　　張雅如
